【裁判字號】    89,易,870
【裁判日期】    890627
【裁判案由】    詐欺等
【裁判全文】
臺灣臺南地方法院刑事判決                          八十九年度易字第八七號
    公  訴  人  臺灣台南地方法院檢察署檢察官
    被      告  乙○○
右列被告因詐欺案件，經檢察官提起公訴（八十八年度偵字第一五三０五號），本院
判決如左：
    主  文
乙○○意圖為自己不法之所有，以詐術使人將本人之物交付，累犯，處有期徒刑伍月
。
    事  實
一、乙○○於八十四年間因賭博案件，經本院判處有期徒刑三月，甫於八十四年一月
    九日繳納易科罰金，執行完畢，猶不知謹慎言行，於民國八十七年二月二十一日
    及二十四日，因經濟困難，以其所有車牌號碼ＵＯ─五八八五號自用小客車向丙○○經營之「來來當舖」質押借款新台幣（下同）十六萬元，並約定按時付息或
    返還借款，否則願將該汽車轉讓丙○○，並交付讓渡書、本票及行車執照，以取
    信於丙○○。詎乙○○於於借得款項後，謹交付兩個月利息，即拒不還款納息，
    並基於為自己不法所有之意圖，於同年九月二十三日將該車開往台南市○○路○
    段六百零四號出售予不知情之甲○○。且其明知行車執照質押在當鋪並未遺失，
    竟授權甲○○代刻印章，向交通部公路局嘉義區監理所台南監理站以遺失為由，
    補發行車執照，使該管公務員將該不實之事項登載於職務上掌管之公文書，足生
    損害於公路監理之正確性。
二、案經丙○○訴請台灣台南地方法院檢察署檢察官偵查起訴。
    理  由
一、右揭以車輛質押借款後再出賣的事實，業據被告乙○○於偵審中坦承不諱，惟乙○○否認有何詐欺及偽造文書犯意，辯稱：因欠朋友錢，才遭朋友強將車帶去賣
    ，伊不知有請領新的行照一節等語。惟查，被告以車向丙○○質押借款，為其自
    承，復經丙○○於偵查中指述甚明，並有讓渡書、本票及行車執照、當票等在卷
    可稽，自可採認。被告復以該車出賣與甲○○，亦為其所不否認，並經甲○○到
    場證述屬實，被告既質押借款於前，豈容其一車兩賣，再出賣與他人？縱出於債
    權人的壓力而必須賣車，惟於出賣前應有時間通知丙○○，以利其採取保全措施
    ，被告不此之圖，竟猶與甲○○簽訂買賣契約書，將該車出賣與甲○○，有買賣
    契約書一份在卷可參，其對丙○○的借款有拒不清償的不法所有意圖，實甚明顯
    ，堪以採認。至於被告辯稱伊不知何人代辦行照補辦手續云云，依前揭買賣契約
    書附註第五點之記載，被告為求車輛順利過戶，亦委託甲○○代刻印章，自不容
    被告事後以不知情為由托卸責任。此外並有交通部公路局嘉義區監理所台南監理
    站八十九年二月二日八九嘉監南字第八九○一三二二號函及附件在卷可稽，事證
    明確，被告犯行堪予認定。
二、核被告意圖為自己不法之所有，以詐術使人將本人之物交付，所為係犯刑法第三
    百三十九條第一項之罪。被告明知行車執照並未遺失，竟授權甲○○以遺失為由
    ，將該不實之事項使公務員登載於職務上所掌之公文書，足生損害於公路監理之
    正確性，所為另犯第二百十四條使公務員登載不實罪之間接正犯。其所犯上開二
    罪，有方法結果之牽連關係，為牽連犯，應從一重之詐欺罪處斷。又被告前於八
    十四年間，因犯賭博罪，經本院判處有期徒刑三月確定，於八十四一月九日易科
    罰金執行完畢，有被告全國前案紀錄表在卷可按，其於五年之內再犯本件有期徒
    刑以上之罪，為累犯，應依法加重其刑。爰審酌被告犯罪之動機、目的、手段及
    所造成危害、犯罪後態度等一切情狀，處如主文所示之刑，以資懲儆。
據上論斷，應依刑事訴訟法第二百九十九條第一項前段，刑法第三百三十九條第一項
、第二百十四條、第五十五條、第四十七條，罰金罰鍰提高標準條例第一條前段，判
決如主文。
中      華      民      國      八十九      年      六    月  二十七    日
                              臺灣臺南地方法院刑事第一庭
                                      法  官  陳振謙
右正本證明與原本無異
如不服本判決應於送達後十日內向本院提出上訴狀
                                      書記官  陳南山
中      華      民      國      八十九      年      六    月  二十七    日
附錄本案論罪科刑法條全文：
刑法第三百三十九條第一項
  意圖為自己或第三人不法之所有，以詐術使人將本人或第三人之物交付者，處五年
  以下有期徒刑、拘役或科或併科一千元以下罰金。
刑法第二百十四條
  明知為不實之事項，而使公務員登載於職務上所掌之公文書，足以生損害於公眾或
  他人者，處三年以下有期徒刑、拘役或五百元以下罰金。
                                                                        １


司法院資訊處製作；財團法人民間司法改革基金會備份。
